【裁判字號】    99,訴,274
【裁判日期】    990720
【裁判案由】    強盜
【裁判全文】
臺灣桃園地方法院刑事判決               99年度訴字第274號
公  訴  人  臺灣桃園地方法院檢察署檢察官
被      告  戊○○
            丁○○
共      同
指定辯護人  本院公設辯護人陳瑞明
上列被告因強盜案件，經檢察官提起公訴（98年度偵字第4369號
），本院判決如下：
    主  文
戊○○、丁○○共同意圖為自己不法之所有，以恐嚇使人將本人
之物交付，均累犯，各處有期徒刑貳年陸月。
    事  實
一、戊○○前因(一)偽造有價證券案件，經本院於民國89年2 月24
    日以96年度訴緝字第111 號判決判處有期徒刑3 年3 月，於
    民國92年5 月28日縮短刑期假釋出監，於93年9 月5 日假釋
    期滿未經撤銷，未執行之刑視為已執行，而執行完畢；復因
    (二)偽造文書案件，經本院於95年5 月1 日以94年度桃簡字第
    2255號判決判處有期徒刑3 月確定，於96年1 月17日執行完
    畢。丁○○前因公共危險案件，經本院於97年1 月31日以96
    年桃交簡字第4794號判決判處有期徒刑3 月確定，於97年7
    月21日執行完畢。
二、詎戊○○、丁○○猶不知悔改。緣戊○○、丁○○、甲○○
    同為「宏達車隊」計程車司機，戊○○、丁○○因不滿兼任
    宏達車隊派車職務之甲○○態度不佳，為使甲○○得到教訓
    ，遂共同意圖為自己不法所有，基於恐嚇取財與剝奪人之行
    動自由及傷害之犯意聯絡，於98年1 月30日晚上9 時30分許
    （起訴書誤載為10時30分，應予更正），由戊○○駕駛計程
    車接應丁○○後，二人尾隨甲○○駕駛之計程車至桃園縣桃
    園市○○路703 號至705 號之ＢＭＷ展售中心附近，甲○○
    因見同車隊之計程車一路尾隨，下車探詢二人意圖，不意遭
    戊○○持球棒毆打背部、胸部，遭丁○○掄拳毆打鼻樑、太
    陽穴及右臉頰，致因此受有右臉擦傷、雙頰、下背、胸、左
    膝挫傷、鼻子變形、右上第1 、第2 門齒鬆脫之傷害。戊○○、丁○○二人見甲○○已心生畏懼，命甲○○入坐渠等駕
    駛車輛，推由丁○○駕駛另由戊○○在後座監視甲○○之舉
    動，原往桃園市區方向行駛，欲將甲○○載往宏達車隊排班
    駐點，甲○○因不願在車隊同仁面前丟臉，向戊○○、丁○○磋商可否轉往他處，丁○○等遂決意轉而沿桃園縣桃園市
    ○○路直往海邊馳去，途中由丁○○對甲○○出言脅迫：等
    到了目的地，將你直接處理掉，就什麼都不用談了云云，繼
    而由戊○○出言探詢甲○○資力，經甲○○稱其僅有價值新
    臺幣（下同）30萬元之計程車，戊○○亦恫稱：你的命只值
    30萬而已，這麼便宜云云，致甲○○聽聞丁○○、戊○○之
    言語心生恐懼，戊○○與丁○○見狀即命甲○○簽發借據與
    本票，行至桃園縣大園鄉林三石村一帶，丁○○在是處下
    車至商店購買本票，仍留由戊○○在車上監視甲○○，丁○○購得本票後，駛至附近偏僻之產業道路，命甲○○在車上
    簽發每張面額5 萬元之本票共6 紙及30萬元之借據1 紙。期
    間甲○○復受要求提出駕駛執照，由丁○○影印留存之。於
    同日晚間近12時許，丁○○、戊○○又將甲○○載往桃園縣
    桃園市○○路118 號6 樓丁○○之兄丙○○經營之「愛琴海
    卡拉ＯＫ」店，戊○○入店即將甲○○所簽發之本票、借據
    暨甲○○之駕駛執照影本交丙○○保管，戊○○等即飲酒消
    費，戊○○並要求甲○○結帳買單，甲○○因傷仍心有畏懼
    ，並處於陌生，且不知週遭人士善惡之環境，遂將身上現金
    6,300 餘元全盤交付結帳，二人始行將甲○○載回原車停受
    毆之桃園縣桃園市○○路703 號至705 號處，再駕駛其車將
    之載返住處後離去。嗣經甲○○報警處理，於98年2 月6 日
    再經臺北市政府警察局刑事警察大隊警員據報前往「愛琴海
    卡拉ＯＫ」店命丙○○自行提出甲○○簽發之面額均為5 萬
    元之本票6 紙、甲○○駕駛執照影本、借據各1 紙扣案，而
    查知上情。
三、案經甲○○訴由臺北市政府警察局移送臺灣桃園地方法院檢
    察署檢察官偵查起訴。
    理  由
一、證據能力部分：按被告以外之人於審判外之言詞或書面陳述
    ，除法律有規定者外，不得作為證據；被告以外之人於偵查
    中向檢察官所為之陳述，除顯有不可信之情況者外，得為證
    據；被告以外之人於審判外之陳述，經當事人於審判程序同
    意作為證據，法院審酌該言詞陳述或書面陳述作成時之情況
    ，認為適當者，亦得為證據。當事人、代理人或辯護人於法
    院調查證據時，知有第159 條第1 項不得為證據之情形，而
    未於言詞辯論終結前聲明異議者，視為有前項之同意，刑事
    訴訟法第159 條第1 項、第159 條之1 第2 項、第159 條之
    5 分別定有明文。次按刑事訴訟法第159 條第1 項規定：「
    被告以外之言詞或書面陳述，除法律有規定者外，不得作為
    證據」；其立法本旨係以證人於審判外之言詞或書面陳述，
    屬於傳聞證據，此項證據，當事人無從直接對於原供述者加
    以詰問，以擔保其真實性，法院亦無從直接接觸證人而審酌
    其證言之憑信性，違背直接審理及言詞審理之原則，除具有
    必要性及信用性情況者外，原則上不認其有容許性，自不具
    證據能力；至所謂具有必要性及信用性情況者，例如刑事訴
    訟法第159 條之1 、之2 、之3 、之4 、之5 情形，仍例外
    認其有證據能力，然此乃係指法院未於審判期日傳喚相關證
    人到庭，案件僅能依靠該等證人於審判外之陳述以為判斷之
    情形，始需就該等審判外供述證據嚴格依照刑事訴訟法第
    159 條之1 至之5 所定要件一一檢視各該證人之供述，作為
    證據之資格。倘法院已經依據當事人聲請傳喚證人到庭接受
    檢辯雙方之交互詰問，則法院既已透過直接、言詞審理方式
    檢驗過該證人之前之證詞，當事人之反對詰問權亦已受到保
    障得以完全行使之情況下，該等審判外證據除有其他法定事
    由（例如：非基於國家公權力正當行使所取得或私人非法取
    得等，而有害公共利益，即以一般證據排除法則為判斷），
    應認該審判外供述已得透過審判程式之詰問檢驗，而取得作
    為證據之資格，亦即其審判外供述與審判中供述相符部分，
    顯然已經構成具備可信之特別情狀，當然有證據資格（實務
    上之作用常為引用該等陳述與審判中陳述相符，強化該證人
    供述之可信度），其不符部分，作為檢視審判中所為供述可
    信與否之彈劾證據，當無不許之理，甚者，其不符部分倘係
    於司法警察、檢察事務官調查中之供述，作為認定被告犯罪
    與否之證據，亦僅需依照刑事訴訟法第159 條之2 規定，斟
    酌其審判外供述作成外部環境、製作過程、內容、功能等情
    況認為之前供述較為可信，即可取得證據資格，而作為認定
    事實之證據資格（最高法院94年度台上字第2507號、95年台
    上字第2515號判決參照）。茲就認定被告戊○○、丁○○二
    人犯罪事實有無之屬傳聞證據之證據能力，分述如下：
  (一)證人即告訴人甲○○、己○○於偵查中向檢察官所為之證述
    （偵查卷第110 頁至第114 頁、第125 頁至第128 頁），屬
    被告以外之人於審判外所為之陳述，依刑事訴訟法第159 條
    第1 項規定，雖屬傳聞證據。然現階段刑事訴訟法規定檢察
    官代表國家偵查犯罪、實施公訴，依法其有訊問被告、證人
    及鑑定人之權，證人、鑑定人且須具結，檢察官偵查中向被
    告以外之人所取得之陳述，原則上均能遵守法律規定，不致
    違法取供，其可信度極高，是以，刑事訴訟法於92年2 月6
    日修正時，即為兼顧理論與實務，以該法第159 條之1 第2
    項規定，除顯有不可信之情況者外，得為證據。本院審酌前
    開證人於檢察官訊問時，業經檢察官諭知具結之義務及偽證
    之處罰並命朗讀結文具結擔保其證言之真實性後，以證人身
    分，於檢察官面前完整、連續陳述經歷，且查無違法取證之
    瑕疵存在，應無顯不可信之情形，依刑事訴訟法第159 條之
    1 第2 項之規定，自均得為證據。
  (二)證人甲○○於警詢及偵查中檢察事務官所為之證述（偵查卷
    第45頁至第58頁、第94頁至第97頁），因證人甲○○業經本
    院於審判期日傳喚到庭直接言詞審理，行交互詰問程序檢視
    其證詞之憑信性，次予被告詰問之機會，再提示前揭警詢筆
    錄要旨由被告依法辯論，證人甲○○前開證述又與審判中所
    述大致相符，揆諸前揭法條與最高法院判決要旨，顯已具備
    可信之特別情狀，當然有證據資格，而有證據能力。
  (三)末查卷附其餘之據以認定被告戊○○、丁○○犯罪事實有無
    之屬傳聞證據之證據能力，當事人與辯護人於本院審判中均
    同意作為證據，本院審酌各該證據查無有何違反法定程序取
    得之情形，亦無顯有不可信與不得作為證據等情，故認為適
    當，是均有證據能力，合先敘明。
二、認定被告犯罪事實之證據與理由：
  (一)訊據被告戊○○、丁○○固不否認有於98年1 月30日與甲○○碰面後，甲○○簽發本票復與渠等共同前往酒店消費復支
    付帳單之事，然矢口否認前開犯罪事實，辯稱：我們沒打甲○○也沒有押他，是因為甲○○於8 年前在新力達車隊向丁○○借30萬元錢沒還，現在丁○○與甲○○才在宏達車隊遇
    到，甲○○是自願簽本票給丁○○，並且自願消費向丁○○
    謝罪，一切都是甲○○自願云云。
  (二)經查：前開犯罪事實，業據證人甲○○於警詢時證稱：98年
    1 月30日晚上9 時30分，在桃園火車站後方之建國路69號前
    ，我發現有人開車跟蹤，到桃園縣文中路之ＢＭＷ展示中心
    ，乘客下車後，我也下車詢問有什麼事，坐在副駕駛座的丁○○就對我拳打腳踢，駕駛座的戊○○持木棒對我揮擊，造
    成我受傷，我的傷勢如同診斷證明書記載，戊○○、丁○○
    停手後，強押我到他們車上，由丁○○駕駛，戊○○坐在右
    後座監視我，丁○○說如果將你載到海邊處理掉就都不用談
    了，我為求保命，說我還有一輛車，戊○○問我車子價值多
    少，我說30萬，戊○○還說你的命就只值30萬這麼便宜啊，
    我說我就這些了，他們載我到桃園縣大園鄉林一帶，要我
    簽本票，期間我想跳車，但因車速太快不敢，我又害怕生命
    遭受不測，就簽了，簽面額5 萬元本票6 張合計30萬元，丁○○還有將我駕駛執照影印，他們又把我載到桃園市有家卡
    拉ＯＫ，我所簽的本票，戊○○拿給店內另一名男子也就是
    丁○○的哥哥丙○○，戊○○告訴我這家卡拉ＯＫ是自己人
    開的，還說現場都是他們的人，我因此心生畏懼，不敢跑掉
    ，消費30分鐘後，戊○○要我付錢買單，我將身上現金
    6,000 多元都拿出來。最後戊○○、丁○○載我回停車地點
    ，把我的車開回去我住處並將我留在車上，他們才駕車離去
    等語（偵查卷第45頁至第58頁）；次據其於偵查中證稱：我
    沒有向丁○○借錢，當天是戊○○持棒打我背部，我用左手
    去擋，左手關節也有裂傷，丁○○用拳頭打我鼻樑、太陽穴
    與右臉頰，他們叫我上車，我只好聽他們的話，我的車就因
    此停在事發現場，丁○○開始沿路狂飆要我給他交代，我說
    要將車子押給丁○○，丁○○說他不要，後來丁○○在大園
    鄉林下車買本票給我簽，我因此簽了5 萬元之本票6 張合
    計30萬元，丁○○還有將我的駕駛執照影印，之後丁○○說
    我與戊○○的部分還沒解決，我就同意前往卡拉ＯＫ消費，
    戊○○將本票交予丁○○的哥哥丙○○，被告說這個錢由我
    付，我不想再被打，將身上現金6,000 多元都拿出來，丙○○將錢收走，我因為喝醉，請車隊的朋友幫我停車，他們問
    我是誰做的，我請他們不要追查等語（偵查卷第94頁至第96
    頁）；再據其於本院審理時證稱：98年大年初五晚上，戊○○、丁○○駕駛車牌號碼079 －YP號自用小客車，由戊○○
    駕駛，丁○○下車打我頭部與鼻樑，戊○○又拿球棒打我手
    腕、肩胛、頭部及胸部，他們打我的地點就是在桃園縣文中
    路503 至505 號間之ＢＭＷ展示中心，他們停手後，丁○○
    叫我上車，我只好上車，這時換丁○○駕駛並沿路狂飆，沿
    永安路一直前往海邊，直到大園鄉林三石村，途中丁○○
    說我派車亂派，要我給個交代，說如果將到目的地就都不用
    談了，我說我只有一輛車，戊○○問我車子價值多少，我說
    30萬，戊○○說你的命就只值30萬啊，我說我就這些了，丁○○說他不要我的爛車，戊○○提議讓我簽本票，我說那我
    簽本票，到了三石村第二個商店，丁○○下車買本票，之後
    將車開到附近產業道路讓我簽，我簽5 萬元6 張本票，簽完
    後，丁○○說這是戊○○的，他的部分還沒了，要我去他認
    識的店裡消費，就將我載到桃園市○○路118 號卡拉ＯＫ店
    ，途中戊○○還有叫丁○○去商店影印我的駕駛執照，到了
    卡拉ＯＫ店，戊○○將來龍去脈跟丙○○說，並將本票等東
    西交給丁○○的哥哥丙○○，戊○○、丁○○介紹丙○○給
    我認識，我只想擺脫他們，趕快將酒喝了，之後戊○○要我
    把身上的錢都拿出來買單，我將身上現金6,300 多元都放在
    桌上，錢是丙○○收走，最後戊○○、丁○○載我回我停車
    地點，由丁○○將我的車開回去我住處，由戊○○駕車尾隨
    ，到我住處，他們吩咐我明天仍要正常上班，才駕車離去，
    我擔心酒後警察臨檢，呼叫己○○與庚○○兄弟請他們幫我
    把車開到停車場休息等語（本院卷第60頁背面至第67頁背面
    ）。核其前後於警詢至本院審理時作證之期間，相去1 年有
    餘，所述情狀幾近一致，觀以被告戊○○、丁○○均稱甲○○與渠等彼此並無仇怨嫌隙（偵查卷第6 頁、第20頁），甲○○實無虛詞甘冒偽證罪責之風險，故陷素無仇怨之被告於
    罪之動機與必要，是其所述當得據為本院判斷被告本案犯行
    之依據。綜合證人甲○○於警詢至本院審理時所證，足以認
    定其於98年1 月30日遭被告戊○○、丁○○毆打、強押上車
    、強命簽發本票並影印駕駛執照、強命消費之事實。至證人
    甲○○雖證稱其受毆後全身是血，更於本院審理時證稱其受
    毆後手腕傷害與肩胛傷至嚴重破裂程度之部分傷情（偵查卷
    第46頁、第95頁、本院卷第頁至第頁），雖尚查無人證或物
    證可憑，為有誇張之嫌，然證人甲○○於警詢時業已明確證
    稱其受毆情事如同診斷證明書所載（偵查卷第46頁），更以
    被害人報警處理後，衡情人身安全較能得警察與司法機關之
    保障，心理上處於較為安全之狀況，將一己親受傷情作較為
    誇張之描述，於司法實務不惟常見，亦合人之常情，且據下
    列證人與桃園榮民醫院診斷證明書與病歷等項證據方法，確
    足以證明甲○○確係受有傷害之事，得以佐證證人甲○○受
    毆等情狀非虛，是自不能以證人甲○○指述之內容有前開微
    疵，率然將其證述之親身受害情節全盤排除於外。另據證人
    丙○○於警詢及偵查時證稱：戊○○、丁○○有同甲○○前
    往其所經營之愛琴海卡拉ＯＫ店消費，有拿一袋東西寄放其
    處，戊○○在店內向甲○○說，買單的錢要先準備好，甲○○即拿出一疊鈔票之情（偵查卷第29頁至第31頁、第90頁）
    ，顯見證人甲○○所證其遭被告二人強命簽發本票及其駕駛
    執照並遭影印，戊○○至愛琴海卡拉ＯＫ店內有將本票與駕
    駛執照等物交予丙○○並命其取出現金結帳之情狀，係有實
    據。再據證人己○○於偵查中具結證稱：98年2 月1 日凌晨
    ，甲○○有打給我哥哥庚○○，我就跟庚○○各開一台車前
    往甲○○住處對面，發現甲○○全身髒污狼狽，還有一些血
    ，我問甲○○發生什麼事，甲○○一邊哭一邊說他為車隊好
    還被打，被別人用球棒打，我與庚○○問細節，他不肯說，
    我與庚○○要送他就醫，他也不肯，只想在車上休息，庚○○就幫他把車開到停車場休息等語（偵查卷第111 頁至第
    112 頁），是依證人己○○所證，事發當晚甲○○之外觀，
    確有髒污狼狽且有些許血跡，得以證明甲○○所述受毆、受
    傷之情確然非虛，且甲○○經己○○兄弟建請就醫後仍稱僅
    願休息，並由庚○○之協助下將其車駛至停車場停放，由此
    亦見甲○○於事發伊始，僅願息事寧人而未張揚受暴之事係
    被告二人所為，是實無設詞陷害被告之情。復查，被害人於
    事發未幾之同年2 月2 日前往行政院國退除役官兵輔導委員
    會桃園榮民醫院就診，驗有右臉擦傷、雙頰、前額、下背、
    胸、左膝挫傷、鼻子變形、右上第1 、第2 門齒鬆脫之傷害
    之事，亦有卷附之桃園榮民醫院診斷證明書暨該院於99年5
    月31 日 號函附之病例摘要及處方在卷可稽（偵查卷第61頁
    、本院卷第124 頁至第127 頁），核與被害人所證其遭戊○○、丁○○二人前後夾擊，丁○○以拳頭毆打其鼻樑、太陽
    穴、右臉頰；戊○○持棒毆打其背部、胸部、頭部之受毆後
    應有傷情大致相合。另於98年2 月6 日凌晨2 時，臺北市政
    府警察局刑事警察大隊警員據報前往桃園縣桃園市○○路○
    段118 號6 樓被告丙○○之愛琴海卡拉ＯＫ店，當場命丙○○自行提出應扣押物，將甲○○所簽發之面額均為5 萬元之
    本票6紙 、甲○○駕駛執照影本、借據各1 紙扣案乙節，亦
    有臺北市政府警察局刑事警察大隊扣押筆錄、扣押物品目錄
    暨扣得物品影本在卷可考（偵查卷第33頁至第44頁），益見
    證人甲○○所證其所簽發本票與駕駛執照係前往愛琴海卡拉
    ＯＫ店前簽就、影印，本票與駕駛執照均係於愛琴海卡拉Ｏ
    Ｋ店內由被告等交予丙○○之情，係屬真正。
  (三)訊據被告固以前開情詞置辯。然以當日戊○○、丁○○、甲○○三人碰面之先後次序，據被告丁○○於本院行準備程序
    時供稱：我當天在龜山鄉○○路旁宏達車隊排班點遇到甲○○，我叫甲○○到車上談如何還錢，甲○○上車，我就叫甲○○簽本票給我，甲○○簽好後，再打電話給戊○○，因為
    甲○○要請我喝酒賠不是等語（審訴卷第42頁背面），是依
    丁○○所述，丁○○係先與甲○○碰面後始行連絡戊○○會
    面；據被告戊○○於本院行準備程序時供述：那天是丁○○
    打電話給我，說要去喝酒，丁○○來載我去龜山工業區，就
    碰到甲○○等語（本院卷第21頁背面），是依戊○○所述，
    丁○○係先聯絡戊○○會面後始與甲○○碰面，被告二人所
    述已見矛盾。次以當日與甲○○碰面後之行程，據被告戊○○於本院行準備程序時供稱：「（甲○○把他的車放在龜山
    工業區就跟你們去喝酒嗎？）應該是這樣」、「（你們就從
    龜山工業區○○○○路嗎？）沒有，他們本來要去喝酒，他
    們在車上聊他們的事情，說要去這邊，說要去那邊，繞了半
    天，我下班了，很累，我跟他說不要繞來繞去，我就提議去
    丁○○哥哥那邊喝就好，大家就同意，我們三人就去那邊」
    、「（你說你們在桃園繞來繞去，是在哪裡繞來繞去？）我
    累了，我在睡覺」、「（你在睡覺，怎麼知道是繞來繞去？
    ）他們就有講要去酒店，我沒有這麼快睡著，在桃園繞來繞
    去找喝酒的地方，中正路、中華路也有，中正路尾一直去，
    到春日路，到南崁，繞了半天沒有結論，我就說近一點到中
    華路那邊喝一喝就回家，我本來就不想去，我根本已經很累
    了，一邊繞還一邊討論這家貴不貴、便不便宜」，是依其述
    ，渠等一行由丁○○駕車，為討論飲酒消費地點，在桃園縣
    內中正路、中華路、春日路及南崁等處多有繞行，多費時間
    後始行決定前往愛琴海卡拉ＯＫ店飲酒；然據被告丁○○供
    稱：「（你們後來去哪裡喝酒？）我哥哥的店，中華路」、
    「（誰提議要去？）甲○○說要最便宜的地方，我想說跟我
    哥哥說一下」、「（他也說好？）是」、「（所以你們從龜
    山工業區直接到你哥哥那邊？）是」等語（本院卷第24頁）
    ，是依其述，渠等一行自龜山工業區出發，其與甲○○討論
    飲酒地點未幾，即行決定前往愛琴海卡拉ＯＫ店並逕驅車前
    往，核被告兩人所述當日與甲○○碰頭後之行程，完全不符
    ，甚而就前往卡拉ＯＫ店飲酒之決定過程，被告戊○○供稱
    為其所提議並經丁○○、甲○○同意；被告丁○○供稱為其
    提議並經甲○○同意，均有不符，苟被告二人所辯甲○○邀
    請飲酒消費之情如為真正，此為渠等親身經驗之事實，情節
    應屬相同，日後並就事發細節多次詢答，衡情印象自深、難
    以磨滅，所述當無重大歧異，然渠等所述前往卡拉ＯＫ店之
    行程與決定過程，竟有重大出入如前，渠等所辯是否可信，
    已然有疑。再以被告二人與甲○○碰面之地點，被告丁○○
    於警詢時供稱係桃園市○○路（偵查卷第21頁）；被告戊○○於警詢時供稱係桃園市區（偵查卷第6 頁），與證人甲○○指證之桃園縣桃園市○○路703 號至705 號ＢＭＷ展售中
    心附近之地點相同或為接近。然被告二人於偵查中與本院行
    準備程序時，均改稱係桃園縣龜山工業區○○路與興華路處
    宏達車隊排班地點（偵查卷第91頁、本院卷第22頁、第24頁
    ），所述地點不惟相去甚遠，更見掩飾渠等於桃園縣桃園市
    ○○路與被害人碰面之意。再以甲○○捺印指印、簽發本票
    ，所用之本票與印泥等物係何人提供，據被告戊○○於偵查
    中供稱：「（為何有告訴人簽立之本票？）我不清楚」等語
    （偵查卷第89頁）並未明確交待；於本院審理時則改稱：「
    （本票誰拿出來的？）我所知道是丁○○的哥哥」、「（印
    泥呢？）我不知道」等語（本院卷第130 頁），而推詞本票
    係丙○○提供；另據被告丁○○供稱：「（你身上隨時準備
    空白本票和印泥？）不是，我看到他時我就覺得奇怪，我隔
    天要跟他喬看看，所以才去買」、「（你是前一天就看到他
    ？）是」等語（本院卷第130 頁與該頁背面），而供稱本票
    與印泥係其事先準備，是被告二人於本院審理時未經隔離訊
    問之情形下，對於印泥與本票等物究係丙○○或丁○○何人
    提供之事，供述竟明顯歧異，極為可疑。復以甲○○駕駛執
    照為丁○○持之影印留存之原因，據被告丁○○於偵查中供
    稱：「（為何要影印駕照？）買本票在書局順便印的，因為
    我不知道【甲○○】住哪」等語（偵查卷第91頁），然甲○○因欠錢未還自願簽發本票並消費向丁○○謝罪之事，苟係
    真正，足見斯時丁○○與甲○○二人關係良好，彼此信賴，
    甚而一行人前往愛琴海卡拉ＯＫ店飲酒作樂，其樂融也，丁○○對於甲○○住址不知，當場詢明即可，何須取人證件、
    加以影印，以求對於甲○○所住地址及其他基本資料正確知
    之無誤？參諸甲○○簽發本票之原因，被告二人於偵查與本
    院審理時雖辯稱係因甲○○於8 年前在新力達車隊向丁○○
    借30萬元錢沒還，現在宏達車隊遇到，甲○○係自願簽本票
    給丁○○云云，然據被告戊○○於98年2 月5 日警詢時稱：
    我認識甲○○，但不知道甲○○名字，我與甲○○沒有冤仇
    ，我與甲○○也沒有債務糾紛，我也沒有夥同丁○○要甲○○簽本票，面額5 萬元之6 張本票我不知道在哪，甲○○報
    案，可能是因為酒帳問題，覺得一個人要付那麼多錢，不甘
    願吧等語（偵查卷第6 頁至第8 頁），是依其於警詢時所述
    ，本件事起於甲○○不滿飲酒消費買單之事，顯無丁○○、
    甲○○間金錢借貸之前因；被告丁○○於98年2 月5 日警詢
    時供稱：我不怎麼認識甲○○，是到宏達車隊後才認識甲○○，98年1 月18日才知道甲○○是副站長，我與甲○○沒有
    冤仇，沒有債務糾紛，我也沒有夥同戊○○要甲○○簽本票
    ，面額5 萬元之6 張本票我不知道在哪等語（偵查卷第20頁
    至第21頁），是依其所述，亦未見其與甲○○有何金錢借貸
    糾紛，從而，渠等於警詢時對於偵查中與本院審理時辯稱之
    甲○○欠錢未還之事，不惟隻字未提，甚被告戊○○將甲○○報警原因歸諸消費買單；丁○○更稱與甲○○非屬熟識，
    對於甲○○所簽發之本票下落，渠等均稱不知，顯與渠等嗣
    後所辯甲○○因清償借貸金錢故而簽發本票之前因後果，全
    然不合。參以被告戊○○、丁○○於98年2 月5 日警詢後，
    旋於翌（6 ）日凌晨2 時，臺北市政府警察局刑事警察大隊
    警員據報前往「愛琴海卡拉ＯＫ」店命丙○○自行提出應扣
    押物，並因此扣得甲○○所簽發之面額均為5 萬元之本票6
    紙、甲○○駕駛執照影本、借據之事實，而後被告於偵查及
    本院審理時始以前情為辯，足見被告二人前揭辯詞，甚有可
    能係因渠等命甲○○簽發之本票與借據已然扣案，審時度勢
    ，勢須對本票與借據簽發之原因提出合理之解釋，故而見招
    拆招，一反渠等於警詢時辯解，改口前情為辯。參照丁○○
    貸與金錢予甲○○之過程，據被告丁○○供稱：我在新力達
    車隊也不認識甲○○，借30萬給甲○○，是透過朋友中間介
    紹，陸陸續續借給甲○○，那個人是我的朋友也是甲○○的
    朋友云云（本院卷第80頁與該頁背面），是依其言，其係因
    該名中間友人之故始貸以金錢予素不相識之甲○○，陸續貸
    放達30萬元金額之譜，衡情該名友人應為被告丁○○相當信
    賴之對象，然經本院詢問被告丁○○，該名與其及甲○○均
    屬相熟之朋友姓名為何，被告丁○○竟而思考良久後答以：
    「我忘記了」云云，經本院質之以：「（你不是信任那個朋
    友嗎？）他現在不在了，找不到他了」、「（既然一個值得
    讓你信賴的朋友，可以讓你對債務人的來歷、底細、出身、
    背景都毫不在意的朋友，他的名字你想不出來？是這樣嗎？
    ）現在想不起來了」云云（本院卷第80背面至第81頁），竟
    無合理之解釋，且迄本院言詞辯論終結前亦未提出該真實姓
    名年籍不詳之友人資料過院參辦，顯見其所言透過友人介紹
    貸放金錢予甲○○乙情為虛，渠等所辯甲○○欠錢未還云云
    自屬不實。另丁○○與甲○○於8 年前曾於新力達車隊共事
    ，嗣丁○○離職，新力達車隊對於司機之姓名、住址、身分
    證字號、車牌登記等個人與汽車之基本事項均有檔案保存，
    此經證人甲○○與丁○○述明一致在卷（本院卷第69頁、第
    78頁背面、第79頁），是苟如被告丁○○所言，其所貸以甲○○金錢30萬元未經甲○○償還，以該筆借貸金額非小，被
    告丁○○自得向新力達車隊查詢甲○○之姓名、住址及車牌
    登記等個人與汽車基本資料，甚而去電新力達車隊直接叫車
    指定甲○○洽談協商債務歸還之事，衡情絕無坐視甲○○久
    未歸還之理，然依被告等辯解，被告丁○○於8 年間既未曾
    透過新力達車隊或其他現有之管道與甲○○聯絡，8 年後始
    因緣巧合再度與甲○○任職同處，向甲○○催討債務，直將
    30萬元之借貸視於無物，足見渠等所辯甲○○向丁○○借貸
    未還之情非實，無非憑空捏造。另在愛琴海卡拉ＯＫ店被告
    等將裝有甲○○簽發本票之袋子交予丙○○，亦據被告等於
    偵查中坦認無誤（偵查卷第89頁至第91頁）。參照於98年1
    月30日晚間甲○○與被告戊○○、丁○○二人碰面改乘渠等
    所駕駛之計程車，由丁○○駕駛，由戊○○與甲○○同乘後
    座，一行人前往卡拉ＯＫ店消費之事，據被告戊○○、丁○○分別於警詢坦認屬實（偵查卷第6 頁至第7 頁、第21頁）
    ，則甲○○原亦駕駛車輛從事工作，苟無他故或其自由遭人
    妨害，何須棄車改乘而後返回原地牽車，徒增勞費？參以被
    告二人所辯甲○○自願簽發本票且自願請渠等前往卡拉ＯＫ
    店消費為虛，亦如前述，由是以觀，益見證人甲○○所述其
    遭妨害自由之事為實。末據被告丁○○於本院審理時供稱：
    「（於警詢、偵查及本院審理中所言均實在？）興華路那一
    段的實在」、「（警詢說的不實？）不是，我們在文中路不
    是在那邊，在龍安街那邊遇到，離文中路口很近，沒有到Ｂ
    ＭＷ那邊」、「（那個地點離龜山工業區排班地點不是更遠
    嗎？）那是我遇到他時」、「（你在警詢說遇到他沒有談債
    務問題，只說要去喝酒？）那時候還沒去」、「（而且你還
    說是因為喝酒才到你哥哥的店去？）…保持沈默…」、「（
    為何你在警詢時不肯承認跟他之間有債務問題？）…未答…
    」、「（如你所說，他欠錢覺得不好意思，所以簽本票給你
    ，完全是心甘情願的，過程無不法情事，是合法合情合理的
    ，這麼有利的事情你隱而不談，你是怕什麼嗎？）我沒有怕
    」、「（為什麼都不說？）刑警問我沒講這些」、「（警察
    有根據甲○○的指證問你，你都說沒有，為什麼？）那時候
    沒有想這麼多」、「（你否認有簽本票這事對你有利嗎？）
    沒有」、「（既然否認簽本票這件事不會對你有利，而據你
    陳述，是因債務問題他歡喜簽的，對你有利你為何不把事實
    講出來，你卻做對你不利的事，把事實隱瞞，這有理由嗎？
    ）沒有」、「（除了你自己知道簽本票之事涉及不法，不能
    曝光以免犯行敗露，所以隱瞞，除此之外還有其他理由嗎？
    ）沒有」等語（第133 頁至第134 頁），是依被告丁○○所
    述，足以證明被告二人於警詢時係因己為事涉不法，故而隱
    瞞甲○○簽發本票之因，益見甲○○所述其遭被告遭強命簽
    發本票前情確屬真正。綜上，依被告二人供述暨因此顯現之
    情狀，綜合證人甲○○之證述、證人己○○於偵查中之證述
    、證人丁○○於警詢時之證述、卷附之診斷證明書、面額5
    萬元本票影本6 紙、30萬元借據及駕照影本各1 紙、臺北市
    政府警察局刑事警察大隊扣押筆錄、扣押物品目錄等項積極
    證據如上，足信被告戊○○、丁○○確有於98年1 月30日在
    桃園縣桃園市○○路693 號之處，毆打甲○○後，強押甲○○上車，命甲○○簽發本票暨借據及提出駕駛執照供渠等影
    印，復藉前往愛琴海卡拉ＯＫ店飲酒消費向甲○○索取金錢
    之事，確然無疑。
  (四)至證人己○○、庚○○於本院審理時雖稱：沒有看到甲○○
    身上有血云云（本院卷第82頁背面、第103 頁），核與證人
    己○○於偵查中所證不符。然據證人己○○於本院審理時亦
    稱：我有看到甲○○有髒污，身上一點一點，問他什麼他也
    不說，也沒有說誰誤會他或動他，都沒有針對任何人，只邊
    哭邊說他為車隊好，我說如果有受傷就帶你去看醫生，他也
    不要，說想要在車上休息，我哥哥庚○○就幫他移車等語（
    本院卷第82頁與該頁背面頁、第92頁背面），就此部分與其
    自身於偵查中所述情節大致相符，足見其於偵查中所述絕非
    空穴來風，係有相當可信度。另經本院勘驗證人己○○於偵
    查中訊問光碟結果，是次偵查筆錄記載內容係將其證詞如實
    登載，查無何等錯誤、遺漏之處。遍觀卷內證據均查無證人
    己○○於偵查中亦無遭受有強暴、脅迫等不正取證之情事，
    證人己○○亦於本院審理時證稱其偵查所述與其與甲○○之
    金錢往來無關（本院卷第86頁背面至第87頁），足認證人己○○於偵查中所述確係基於任意性為之，參照己○○於偵查
    中供述距離案發時間較近，衡情對於案發情節之記憶較為清
    晰，是其於偵查中所述係出於可信之情況。參見證人己○○
    於偵查中接受檢察官訊問，即答稱：「（他當時？）身上都
    狼狽，還有一點點血跡這樣子」等語（本院卷第120 頁）是
    主動將其所目擊之甲○○外觀情狀述明詳細，未經訊問者予
    以何等誘導或暗示，可信性極高。參照證人己○○於本院審
    理時經質之以：「（那你現在不能夠確定那是不是血，那為
    什麼在偵訊的時候會說還有一些血？）看他好像是有受傷，
    可是問他有沒有受傷他又說沒有，問他哪裡受傷他也不說，
    我說你受傷我們帶你去看醫生，他也不要，如果有真的有受
    傷應該身上有流血之類的，都沒有，或是頭破血流之類的，
    也沒有」、「（那這樣的話，為什麼你在偵查中的時候又說
    要送他去醫院？）我們想說如果外表沒有受傷，應該也有內
    傷，如果不舒服我們帶你去醫院，他又說他沒有，也沒有被
    打，那我們帶他去醫院幹嘛，他就要在車上休息」、「（你
    們當時要送甲○○去醫院的緣由是什麼，你剛說甲○○沒有
    跟你講說他有受傷，那為什麼你會想要送他去醫院？）他好
    像也蠻虛弱的，應該是喝了酒吧」等語（本院卷第84頁背面
    至第85頁）是其與庚○○均有主動建請甲○○就醫，為可認
    定，苟甲○○當日之衣著舉止外觀僅為衣物髒污、飲酒，則
    己○○兄弟留其在車內獨自休息即可，何以兩人均認甲○○
    有就醫之需並建請就醫？何以兩人均懷疑甲○○縱無外傷亦
    應受有內傷？對此證人己○○於本院審理時均不能解釋。綜
    合證人己○○於偵查中所述係出於較為可信之情狀，其於本
    院審理時改稱前詞經本院質之，亦無合理之解釋，認證人己○○於本院審理時改口前情，應係時隔久遠記憶稍有淡忘，
    應以其於偵查中所述情狀為實。次證人庚○○於本院審理時
    經質之亦稱：「（他還能講話，跟你訴苦，打電話請你過來
    幫他移車，意識還是存在，根本沒有達到醉倒的情況，為什
    麼送他去醫院？）我就懷疑他是不是有受傷什麼的」等語（
    本院卷第101 頁至第102 頁背面）亦證稱其當下懷疑甲○○
    受有傷害之情。再證人己○○於本院審理時，雖稱：庚○○
    為了解事情來龍去脈，想要擺平這件事，有找我、我表弟、
    甲○○、甲○○妹妹與妹婿、戊○○一起去餐廳，丁○○沒
    有去，甲○○當場說戊○○是無辜的等語（本院卷第85頁背
    面至第86頁、第89頁）縱令為真，然爭執雙方經雙方相熟之
    調人勸說排難，於酒酣耳熱之際，釋出善意，實係和解磋商
    過程中極為平常之事，且與人情義理相合，斯時甲○○所言
    亦未經具結並無刑罰或其他制裁方式足以擔保所言真實，是
    所述非出於可信之情狀，可信性極低，自不若其以證人身分
    正式到庭證述之前情為真，從而，證人己○○所述甲○○於
    餐廳所言之事，不足為有利於被告之認定。復查，丙○○雖
    於偵查中供稱：在店裡我有向甲○○打招呼，甲○○看起來
    很開心，我不知道丁○○、戊○○交給我的東西裡面有本票
    ，我也不知道我有拿甲○○之駕駛執照影本等語（偵查卷第
    90頁），然證人丙○○與丁○○關係既為兄弟，即遠逾一般
    人際往來為親密，參以丙○○於警詢時與偵查之初原不否認
    其為愛琴海卡拉ＯＫ店之經營者，然於偵查之末改稱其非卡
    拉ＯＫ店之老闆等語（偵查卷第90頁），前後證述亦見不一
    ，參照丙○○於偵查中亦係基於被告之地位接受訊問，衡情
    對於犯罪歷程自當迴護自身與共同被告丁○○之利益，所言
    改稱前情而就事發情況多所保留，自不足有利於被告之認定
    。又查，被告聲請傳喚丙○○與乙○○到庭為證，然丙○○
    與乙○○迭經兩次合法傳喚並囑警拘提均未獲到庭，已呈不
    能調查之情，另被告聲請傳喚丙○○與乙○○之待證事實為
    事發之愛琴海卡拉ＯＫ店情狀，證人丙○○於警詢與偵查中
    對此亦已證述，是認證人丙○○與乙○○是項證據方法，亦
    無重複傳訊調查之必要，附此敘明。
  (五)末查，檢察官認定被告所為係涉強盜犯嫌，然被告所為將被
    害人強押上車、命簽本票及強命消費之諸般舉措，為違反被
    害人之意願，雖可認定，惟據證人甲○○於本院審理時證稱
    ：「（你是否還記得當時你被打之後你上車了，丁○○開車
    往哪裡開去？）他往文中路向桃園方向，他本來要開去市區
    的方向，後來我跟他說不要讓我在市區裡面這麼難看，他說
    好，就回頭往偏較僻的方向走」等語（本院卷第61頁背面）
    ，是見其尚有能力與被告磋商並影響被告等駕車走向，自由
    意志尚未受全然壓制，參照證人甲○○所稱其受毆之部分傷
    情，已見誇大之嫌，如前所述，遍觀卷內亦查無其他證據足
    以確實認定甲○○之自由意志遭妨害，達不能抗拒程度之事
    實，從而，檢察官此部分所指之犯嫌證據尚有不足，難認果
    有斯情。
  (六)綜上所述，本件事證明確，被告所為剝奪行動自由暨恐嚇取
    財犯行均可認定，被告所為辯解不惟前後矛盾、有違常情，
    更益彰顯渠等所為犯行係屬真正，當應依法論科。
三、論罪科刑之法律依據：
  (一)懲治盜匪條例第5 條第1 項第1 款之強盜罪，係以意圖為自
    己或第三人不法所有，以強暴、脅迫、藥劑、催眠術或他法
    致使不能抗拒而取他人之物或使其交付者，為構成要件。故
    行為人所施用之強暴、脅迫等方法，在客觀上須足使被害人
    喪失意思自由，並達於不能抗拒之程度者，始足當之；如其
    行為尚不足以壓抑被害人之意思自由，被害人並非不能抗拒
    ，或未達於不能抗拒之程度，其交付財物與否，尚有自由斟
    酌之餘地者，僅應成立恐嚇取財罪。（最高法院87年台上字
    第3064號判決）。準此，刑法第346 條之恐嚇取財罪行為人
    所施用之恐嚇及強暴手段者，係以未達不能抗拒為必要，與
    刑法強盜罪之強暴手段至使不能抗拒故而能包含剝奪人之行
    動自由與傷害手段之不法內涵，尚屬有間，苟行為人於恐嚇
    取財外別有剝奪人之行動自由與傷害犯行，因各該罪名更而
    有侵害被害人行動自由與身體法益之不法內涵，尚難以恐嚇
    取財罪充分評價，故應獨立成罪。核被告丁○○與戊○○所
    為，均係犯刑法第346 條第1 項、第2 項之恐嚇取財、得利
    罪、第302 條第1 項之剝奪人之行動自由罪、第277 條第1
    項之傷害罪。公訴意旨認被害人遭強命簽發本票與消費乙節
    應成立刑法第328 條第1 項、第2 項之強盜取財、得利罪，
    然被害人簽發本票與消費之際，自由意志受迫未達不能抗拒
    之狀態，業據本院認定事實如前，是公訴意旨所指應適用之
    強盜取財、得利罪之法條因之為有違誤，然檢察官起訴所指
    涉之基本社會事實既為同一，爰依法變更檢察官所引應適用
    之法條。
  (二)被告等所為前開犯行，均有犯意聯絡與行為分擔，依刑法第
    28條之規定，為共同正犯。
  (三)被告等所為前揭恐嚇取財、得利犯行，係於一緊密之時間關
    係，利用被害人行動自由受束持續暨受毆後心生畏懼之狀態
    ，基於法益侵害之單一決意為之，是係接續為之一行為，另
    被告等所為傷害及剝奪人之行動自由之舉，目的係在恐嚇取
    財、得利，且各犯行行為彼此重疊，準此，被告等所為之恐
    嚇取財、恐嚇得利、剝奪人之行動自由及傷害罪名係一行為
    為之，依刑法第55條之規定，應從一重之恐嚇取財罪處斷。
    公訴意旨認被告所為犯行分前後二階，犯意各別且行為互殊
    ，求予分論併罰，尚有誤會，附此敘明。
  (四)被告等前有如事實欄一所載犯罪科刑執行情形，有渠等之臺
    灣高等法院被告前案紀錄表附卷可參，渠等前受有期徒刑之
    執行完畢後，5 年以內故意再犯本件有期徒刑以上之罪，為
    累犯，依刑法第47條第1 項之規定，加重其刑。
  (五)爰審酌被告等因犯罪所得之利益為合計面額30萬元本票與飲
    酒消費，金額尚非巨額，本無量以重刑之必要，然酌以被告
    二人分別因如事實欄一所載之案件，甫於96、97年間執行完
    畢，猶未因此覺悟、痛改前非，僅與被害人間因細故糾紛，
    執畢未幾竟而再犯本件犯行，率而對被害人實施毆打、強押
    上車、強命簽發本票並影印證件及命消費等諸般舉措，被害
    人受渠等恫嚇因此配合簽發本票及結清消費帳款以求脫身，
    足見受渠等犯行所逼當下僅願息事寧人，自由與身體法益受
    迫甚巨，被告等復因此得被害人本票簽發暨買單消費之不法
    財產利益，犯後自警詢至本院審理時猶飾詞否認犯行，辯詞
    前後不一復多所矛盾，謀者全為推卸責任，對一己犯行無絲
    毫懺悔之意，亦未賠償被害人分文或達成和解等一切情狀，
    量處如主文所示之刑，以昭炯戒。
據上論斷，應依刑事訴訟法第299 條第1 項前段、第300 條，刑
法第28條、第346 條第1 項、第302 條第1 項、第277 條第1 項
、第55條、第47條第1 項，刑法施行法第1 條之1 第1 項、第2
項前段，判決如主文。
本案經檢察官簡方毅到庭執行職務。
中    華    民    國    99    年    7     月    20    日
                  刑事第十一庭  審判長法  官  蔡榮澤
                                      法  官  林蕙芳
                                      法  官  吳宗航
以上正本證明與原本無異。
如不服本判決應於收受判決後10日內向本院提出上訴書狀，並應
敘述具體理由。其未敘述上訴理由者，應於上訴期間屆滿後20日
內向本院補提理由書(均須按他造當事人之人數附繕本)「切勿逕
送上級法院」。
中    華    民    國    99    年    7     月    21    日
                                      書記官  鄭乃甄
中華民國刑法第346條
意圖為自己或第三人不法之所有，以恐嚇使人將本人或第三人之
物交付者，處6 月以上5 年以下有期徒刑，得併科1 千元以下罰
金。
以前項方法得財產上不法之利益，或使第三人得之者，亦同。
前二項之未遂犯罰之。
中華民國刑法第302條
私行拘禁或以其他非法方法，剝奪人之行動自由者，處5 年以下
有期徒刑、拘役或3 百元以下罰金。
因而致人於死者，處無期徒刑或7 年以上有期徒刑，致重傷者，
處3 年以上10年以下有期徒刑。
第1 項之未遂犯罰之。
中華民國刑法第277條
傷害人之身體或健康者，處3 年以下有期徒刑、拘役或1 千元以
下罰金。
犯前項之罪因而致人於死者，處無期徒刑或7 年以上有期徒刑；
致重傷者，處3 年以上10年以下有期徒刑。

司法院資訊處製作；財團法人民間司法改革基金會備份。
